【裁判字號】    99,訴,1445
【裁判日期】    990927
【裁判案由】    損害賠償等
【裁判全文】
臺灣板橋地方法院民事判決              99年度訴字第1445號
原      告  乙○○
訴訟代理人  張韶偉
被      告  甲○○
            興萬達不動產仲介經紀有限公司
法定代理人  丁○○
上  一  人
訴訟代理人  丙○○
上列當事人間請求損害賠償等事件，本院於民國99年9月7日言詞
辯論終結，判決如下：
    主  文
原告之訴及其執行之聲請均駁回
訴訟費用由原告負擔。
    事實及理由
甲、程序方面：
    原告起訴聲明之一部分，即關於主張被告應賠償原告無法停
    放大型休旅車所衍生之停車費損失每日新臺幣（下同）180
    元之請求，於民國99年9月7日言詞辯論期日之始，被告尚未
    為答辯聲明陳述前，即撤回上開請求，本件原告撤回訴之一
    部，合於民事訴訟法第262條第1項之規定，該部分自無庸裁
    判。
乙、得心證之理由：
一、原告主張：
（一）其前向被告甲○○購買門牌號碼臺北縣永和市○○路499
      號9樓之2建物（下稱系爭建物），與同路段489號地下3樓
      46號之停車位（下稱系爭車位）及坐落之土地應有部分，
      上開買賣於98年12月30日完成交付。
（二）惟交易之初，被告甲○○所委託之被告興萬達不動產仲介
      經紀有限公司（下稱興萬達公司）與甲○○基於犯意聯絡
      ，刻意提高價金並隱瞞系爭車位之缺點，當原告詢問系爭
      車位可否停放大型車輛如休旅車時，被告為達成交目的，
      刻意將系爭車位降至底下位置，並堅稱可以停放大型休旅
      車，致使原告誤信系爭車位可停放大型休旅車，遂交付價
      金購買系爭車位。嗣後發現所承購之系爭車位為上方車位
      無法停放大型車輛，爰依民法第92條撤銷買賣系爭車位之
      意思表示，請求被告返還價金120萬元。
（三）被告刻意隱瞞不能停放大型休旅車之事實，共同不法侵害
      原告權利，應對原告負擔損害賠償責任，原告所受之損害
      為因系爭車位具有瑕疵，導致系爭車位價值減損30萬元。
      再以若認解除買賣系爭車位之契約顯失公平者，則由於系
      爭車位具有瑕疵，則應減少價金30萬元等語。
（四）聲明：
      被告應返還原告120萬元，及自起訴狀繕本送達翌日起
        至清償日止按週年利率5%計算之利息。
      被告應賠償原告30萬元。
      願供擔保，請准宣告假執行。
二、被告共同以：
（一）被告甲○○委託被告興萬達公司銷售時，雖係以系爭建物
      430萬元、系爭車位120萬元總計550萬元為出售價格，但
      最後以總價490萬成交，原告竟仍以原始車位售價120萬元
      起訴主張返還係屬誤解。
（二）議價時原告雖曾詢問系爭車位可否停休旅車，被告甲○○
      並未保證可以停放休旅車，另因不知原告休旅車有多大，
      曾促請原告至現場進行確認，原告到場觀看停車位後，同
      意買受，被告並未隱瞞欺騙車位事實。
（三）另被告興萬達公司之經紀人員，在原告簽訂本件買賣契約
      前，陪同原告前往現場了解車位使用情況，期間並無保證
      系爭車位得以停放大型休旅車，被告興萬達公司不知原告
      所指大型休旅車之實際車體長寬高，觀看車位時原告向該
      址之管理員詢問結果，管理員回稱可以停放，自始至終興
      萬達公司之經紀人員並未陳述可以停放大型休旅車。故興
      萬達公司之經紀人員亦無施以詐術使原告陷於錯誤，本件
      不該當民法第92條之構成要件，原告自無享有撤銷權，不
      得依民法第113條請求回復原狀返還價金。
（四）再以原告係最清楚休旅車型號及大小之人，原告既已至現
      場確認系爭車位大小，方做成承購之決定，則系爭車位是
      否合於原告主觀上使用目的，乃係原告主觀上之考量，並
      非系爭車位之瑕疵。被告甲○○未有任何故意或過失行為
      致原告受損，自不該當侵權行為，而被告興萬達公司亦無
      民法第185條共同侵權行為可言等語資為抗辯。
（五）答辯聲明：
      原告之訴駁回，若受不利判決願供擔保請准宣告免為假執
      行。
三、原告主張98年12月間，其經被告興萬達公司之仲介，向被告
    甲○○購買門牌號碼臺北縣永和市○○路499號9樓之2建物
    、同路段489號地下3樓46號之停車位，嗣於99年3月間寄發
    存證信函，通知被告表示依民法第92條撤銷車為買賣契約等
    情，為被告所不爭執，並有不動產買賣契約書、存證信函（
    本院卷第7頁至第12頁、第44頁）附卷可參，堪信此部分原
    告之主張為真實。然原告主張受被告詐欺而購買系爭車位之
    情，則為被告所否認，是本件應審酌者，為被告是否對原告
    施以詐術，使原告陷於錯誤，信以系爭車位得予停放其所謂
    之大型休旅車。
四、原告是否受被告詐欺，而為系爭車位買賣之意思表示：
（一）按民事法上所謂詐欺云者，係謂欲相對人陷於錯誤，故意
      示以不實之事，令其因錯誤而為意思之表示。又以被詐欺
      而為意思表示者，依民法第92條第1項之規定，表意人固
      得撤銷其意思表示，惟主張被詐欺而為表示之當事人，應
      就此項事實負舉證之責任（最高法院18年上第371號、44
      年台上字第75號判例意旨參照）。
（二）原告主張被告為達系爭車位買賣契約成立，當原告詢問系
      爭車位得否停放大型車輛如休旅車時，被告施以詐術，稱
      系爭車位得以停放大型休旅車云云，使原告陷於錯誤而與
      被告甲○○成立買賣契約等語，此均為被告所否認。經查
      ：
      被告甲○○辯稱並未對原告保證系爭車位可停放休旅車
        ，其為求慎重，要求原告自行至現場確認等情，其上開
        抗辯情節，核與辯論期日原告之陳述情節相符，此有辯
        論期日筆錄第2頁第4、5行之記載可稽（本院卷第99頁
        背面），顯見被告甲○○抗辯其未以不實之事告知原告
        ，未隱瞞車位現況對原告施以詐術，進而使原告陷於錯
        誤一事，堪屬可採信。
      再以，原告主張被告興萬達公司之業務人員，告知系爭
        車位可以停放大型休旅車，其方與被告甲○○簽約之情
        （本院卷第99頁、第100頁），然被告興萬達公司抗辯
        稱原告並未明確指出大型休旅車實際長寬高度，其業務
        人員無法回答可否停放大型休旅車等語。是原告就其主
        張有利於己之被告施用詐術積極事實，應負舉證義務。
        。本件原告雖所提出其與被告興萬達公司業務人員童駿
        憲對話之錄音光碟及譯文為證（見本院卷第107、第108
        頁），然稽之該對話內容，對話之人童駿憲並未承認於
        締約過程，有何告知原告關於系爭車位得以停放大型休
        旅車之情。是原告所舉錄音光碟及譯文證物，均不足以
        證明其受詐欺，此外原告復未能另行舉證以實其說，所
        述被告隱瞞車位現況對其施以詐術云云，難認屬實。
      另原告於締約過程，雖向被告詢問得否停放大型休旅車
        之情，惟究竟確實之車體大小，原告並未向被告具體敘
        明，以致被告未置可否，從而請原告到系爭車位確認，
        此到場確認車位狀況之事實，益足證明被告無意隱瞞，
        未施詐術。況且，締約過程原告已至現場觀看確認系爭
        車位，原告就其擁有休旅車之體型、使用及駕駛狀況知
        之甚詳，其理應依據現場狀況，鄰近車位、他款車型與
        本身所擁有之休旅車相互比較，就系爭車位正確判斷得
        否停放，其竟未保留而允諾承購，此屬其本身締約過失
        ，自不可歸咎於被告。參酌上開判例意旨，原告主張受
        被告詐欺一事，難認足採。
（三）綜上所述，被告均未以不實之事欺騙原告，未對原告施以
      詐術，本件不該當民法第92條之構成要件，原告不得依據
      民法第92條規定撤銷系爭車位之買賣契約，自亦無解約回
      復原狀之返還價金120萬元請求權。又被告既無施以詐術
      之行為，則被告亦無何故意或過失不法之侵害原告之權利
      ，原告亦不得依據民法第184條規定請求損害賠償30萬元
五、末按所謂物之瑕疵係指存在於物之缺點而言。凡依通常交易
    觀念，或依當事人之決定，認為物應具備之價值、效用或品
    質而不具備者，即為物有瑕疵，且不以物質上應具備者為限
    。若出賣之特定物所含數量缺少，足使物之價值、效用或品
    質有欠缺者，亦屬之（最高法院73年台上字第1173號判例參
    照）。原告主張系爭車位無法停放大型休旅車，故系爭車位
    具有瑕疵云云。經查，本件被告均未向原告保證系爭車位得
    以停放大型休旅車已如上述，是以本件並無當事人即原告、
    被告兩造合意系爭車位應具備之價值、效用及品質等額外條
    件。另就原告提出之系爭停車位容車規格（見本院卷第111
    頁告示照片），其大小足以停放一般自用車，依通常交易觀
    念應具備之所有權存在、停車空間大小及正常使用狀況，系
    爭車位應無何欠缺之處，故亦難謂系爭車位有何價值、效用
    、品質之瑕疵，原告主張物之瑕疵擔保請求權，亦屬無憑。
    從而不論得否以訴訟方法主張減少價金，此部分原告之請求
    為無理由。
六、綜上，原告依據回復原狀、侵權行為、物之瑕疵擔保請求權
    等法律關係請求被告返還價金、損害賠償或減少價金之請求
    ，均屬無理由，應予以駁回。原告主張既經駁回，其假執行
    之聲請亦失所附麗，應一併予以駁回。本件事證已臻明確，
    兩造其餘主張、陳述及立證方法，經核於判決不生影響，爰
    不逐一論列，附此敘明。
、訴訟費用負擔依據：民事訴訟法第78條。
中    華    民    國    99    年    9     月    27    日
                  民事第三庭    法  官  陳財旺
以上正本係照原本作成
如對本判決上訴，須於判決送達後20日內向本院提出上訴狀。如
委任律師提起上訴者，應一併繳納上訴審裁判費。
中    華    民    國    99    年    9     月    27    日
                                書記官  陳淑芳

司法院資訊處製作；財團法人民間司法改革基金會備份。
